臺灣板橋地方法院民事裁定　九十一年度再微字第一號
　　聲　請　人　大輾企業有限公司
　　法定代理人　鄭石勤
　　相　對　人　凱陽國際有限公司
　　法定代理人　蕭玲玲
右當事人間請求給付貨款事件，聲請人對於中華民國九十年十月三十日本院所為九十
年度小上字第八二號確定裁定，聲請再審，本院裁定如左：
    主　  文
聲請駁回。
本件聲請人應負擔之聲請再審費用額確定為新臺幣壹佰零貳元。
    理  　由
壹、按裁定確定者，而有民事訴訟法第四百九十六條第一項或第四百九十七條之情形
    者，得準用再審程序編之規定聲請再審，民事訴訟法第五百零七條定有明文。本
    件聲請人係對本院民國（下同）九十年十月三十日所為九十年度小上字第八二號
    確定裁定聲明不服，雖聲請人誤繕為提起再審之訴，仍應認其真意在對本院前開
    確定裁定聲請再審，核先敘明。
貳、本件聲請人對本院九十年度小上字第八二號確定裁定聲請再審，所據之再審事由
    ，其一認該裁定適用法規顯有錯誤，係以上訴理由書之上訴聲明「請依法判決」
    ，所謂「依法」係指依民法第一百四十八條第二項：「履行義務，應依誠實及信
    用方法」及同法第二百二十條第一項（聲請人誤繕為民法第二百二十條之一）：
    「債務人就其故意或過失之行為，應負責任」之規定，又據上訴理由書三之（二
    ）之三所載「被上訴人民事答辯（二）狀第二末段載有『退萬步言，縱鈞院認原
    告因代償而有請求貨款之權利，亦需扣除上揭費用．．．方始合理』」，由上訴
    理由書已經陳明「依據民法」及「民事證據法」之具體事實，而認原審未適用法
    規，當然違背法令，惟該確定裁定竟認為該上訴理由書未載：「（一）原判決所
    違背之法令及其具體內容。（二）依訴訟資料可認為判決有違背法令之具體事實
    」，該裁定即錯誤引用民事訴訟法第四百三十六條之二十四第二項及同法第四百
    三十六條之二十五之規定等語，惟查：
  一、按小額訴訟程序，依民事訴訟法第四百三十六條之二十四第一項之規定，固得
      上訴於管轄之地方法院，惟依同條第二項之規定，其上訴理由，非以其判決違
      背法令為理由，不得為之。又小額訴訟程序，當事人於第二審程序不得提出新
      攻擊或防禦方法，同法第四百三十六條之二十八前段亦定有明文。意即小額訟
      訟程序，基本上其訴訟程序之設計，無非欲使當事人就該小額訴訟事件能儘速
      定息紛爭，故求急速解決，而以二審終結，同時異於該簡易訴訟程序之設計（
      一、二審為事實審，例外以判決違背法令即適用法規顯有錯誤，使得飛躍上訴
      於最高法院，此有民事訟訟法第四百三十六條之一及同條之二規定足參），就
      該小額訴訟程序以第一審為事實審，第二審則為法律審（即以一審判決是否違
      背法令唯論，此觀諸小額訴訟程序所規範之民事訴訟法第四百三十六條之二十
      四第二項規定自明）為設計，是以該小額訴訟程序，於民事訴訟法第四百三十
      六條之三十二乃有規定準用該普通訴訟程序之二審規定（諸如同法第四百四十
      條上訴期間、第四百四十一條上訴狀之法定程式、第四百四十一條及四百四十
      二條上訴不合法之處理）及普通訴訟程序之第三審即法律審規定（諸如同法第
      四百六十八條、第四百六十九條規定判決違背法令情形、第百七十一條上訴理
      由之表明提出及未合法提出之處理）。意即依上說明，就該小額訴訟事件之第
      二審上訴：（一）倘不符上訴之法定程式（即民事訟訟法第四百四十一條之規
      定上訴聲明之記載陳述）、上訴期間、上訴費之繳交等要件，當即依前揭第四
      百三十六條之規定準用該二審即同法第四百四十一條或第四百四十二條之規定
      為命補正，逾期未補正或不能補正者，始以裁定駁回。（二）於該上訴理由之
      提出，觀諸民事訴訟法第四百三十六條之二十五之規定，該法條乃規定上訴狀
      應記載上訴理由，同時應具體載明判決所違背之法令及其具體內容，係涉及該
      法律審所規範之應如何為上訴理由之表明及提出，是此部份即應依前揭小額訴
      訟程序第四百三十六條之三十二規定，準用該法律審之第四百七十一條之規定
      ，意即如上訴人所提上訴狀未表明上訴理由（關於未合法表明上訴理由者詳如
      理由二所述），即應於上訴後二十日內提出理由書，否則未提出者，即毋庸命
      提出或補正，而逕得由二審法院裁定駁回，此核先敘明。
  二、次按民事訴訟法第四百三十六條之二十五之規定，小額訴訟程序之上訴人，於
      上訴二審（即法律審）時，應以判決違背法令為據，同時上訴狀應載明原判決
      所違背之法令及其具體內容；及依訴訟資料可認為原判決有違背法令之具體事
      實。從而，該當事人以該小額訴訟之原判決有違背法令而提起上訴時，其上訴
      狀理由就上開內容應有具體之指摘，並揭示該法規之條項及具體內容，如係成
      文法以外之法則，倘為司法院之解釋或判例，則應揭示該判解之字號及內容，
      如係該民事訴訟法第四百六十九條所規定之各款事由，則應揭示合於該條款之
      事實，上訴狀或理由書如未依此項方法表明者，即難認為已對該原審判決之違
      背法令有具體之指摘，又上訴人僅就原審取捨證據任加指摘，並未具體指摘原
      判決違背何等法規，其上訴難謂合法，此有最高法院七十一年台上字第三一四
      號判例可資參照。
  三、經查，本院依職權調取本院九十年度小上字第八二號案卷，聲請人於該案所提
      之上訴理由書，僅援引民法第一百五十三條及同法二百十九條之規定，陳明聲
      請人與相對人凱陽國際有限公司（即該案之被上訴人）有契約關係存在，惟並
      未揭示該案第一審判決（即本院三重簡易庭九十年度重小字第二六二號小額民
      事判決）所違背關於舉證責任法規之條項及具體內容，或揭示所違背之司法院
      解釋或判例，雖聲請人於本件聲請再審狀載明該上訴理由書之上訴聲明：「請
      依法判決」，所謂「依法」係指依民法第一百四十八條第二項所規定：「履行
      義務，應依誠實及信用方法」，及同法第二百二十條第一項所規定：「債務人
      就其故意或過失之行為，應負責任」，惟遍觀該上訴理由書並未具體揭示第一
      審判決未適用民法第一百四十八條及同法第二百二十條第一項之規定，亦未揭
      示該判決所違背之實體法規之條項及具體內容，依最高法院七十一年台上字第
      三一四號判例意旨，即難認聲請人於該案之上訴為合法，雖聲請人於本件聲請
      再審狀始補正其所認第一審判決所未適用之實體法規條項及具體內容，惟依民
      事訴訟法第四百三十六條之三十二規定，準用同法第四百七十一條之規定，聲
      請人於本院九十年十月三十日以九十年度小上字第八二號民事裁定駁回上訴前
      ，既未提出補正，則該九十年度小上字第八二號民事裁定逕予駁回聲請人之上
      訴，即屬合法，聲請人所稱該裁定適用法規顯有錯誤云云，尚屬無據。
、本件聲請人對本院九十年度小上字第八二號確定裁定聲請再審，所據之再審事由
    ，其二認該裁定所載理由矛盾，且該裁定亦不備理由，係以該裁定對「上訴人與
    被上訴人所形成之合法契約行為，應否有效？」、「上訴人為被上訴人代墊之款
    額，其已檢具報稅，且進口貨物已轉售得利，而被上訴人在此情形之下，應否給
    付代墊款額及遲延利息？」、「被上訴人為契約行為之債務人，不負給付責任在
    法律上理由為何？」、「遽在形式上將上訴駁回，何以不在實證上進行調查予以
    辯論？」，均未見列載理由，且最高法院判例亦認判決不備理由或理由矛盾者，
    為當然違背法令等語。惟查：本院九十年度小上字第八二號民事裁定以聲請人之
    上訴不合法定程式為由逕予駁回，既屬合法，已如前述，法院即無須再審酌聲請
    人與相對人凱陽國際有限公司間之實體事項，該裁定未就實體事項加以認定，並
    記載理由，尚難認該裁定有理由矛盾或不備理由，且該裁定就聲請人對原第一審
    判決未具體指摘所違背法令之內容，已詳為論述，亦難認該裁定有聲請人所指理
    由矛盾或不備理由之情形，是以聲請人指摘該裁定理由矛盾且不備理由，顯屬無
    據。
肆、從而，本院綜上所述，認本件聲請人聲請再審，與法所定再審理由要件相悖，顯
    無再審理由，自應由本院裁定駁回之。
伍、聲請再審費用之負擔：
    經查，本件聲請人聲請再審費用為郵資新臺幣一百零二元，應由聲請人負擔，爰
    確定如主文第二項所示。
陸、據上論結，依民事訴訟法第四百三十六條之三十二、第五百零七條、第五百零二
    條、第四百三十六條之十九第一項、第九十五條、第七十八條，裁定如主文。
中　　　華　　　民　　　國　　九十一　　年　　　二　　　月　　　八　　　日
                                臺灣板橋地方法院民事第二庭
~B審判長法　官　陳忠行
~B　　　法　官　許必奇
~B　　　法　官　林海祥
右為正本係照原本作成
本裁定不得抗告
中　　　華　　　民　　　國　　九十一　　年　　　一　　　月　　二十五　　日
~B　法院書記官　楊舒惟
